【裁判字號】    90,訴,739
【裁判日期】    900524
【裁判案由】    清償借款
【裁判全文】
臺灣高雄地方法院民事判決  九十年度訴字第七三九號
    原      告  大眾商業銀行股份有限公司
    法定代理人  甲○○
    訴訟代理人  乙○○
    被      告  丙○○
    被      告  丁○○
右當事人間請求清償借款事件，本院判決如左：
    主    文
被告應連帶給付原告新台幣柒拾壹萬零玖佰零肆元，及自民國八十九年十一月十七日
起至清償日止，按年息百分之九點五五計算之利息，並自民國八十九年十一月十七日
起至清償日止，逾期在六個月以內者，按上開利率百分之十，逾期超過六個月者，按
上開利率百分之二十計算違約金。
訴訟費用由被告連帶負擔。
    事    實
甲、原告方面：
一、聲明：如主文所示。
二、陳述略稱：被告丙○○以其餘被告為連帶保證人，於民國八十五年十二月二十日
    向原告借用新台幣（下同）四百十萬元，約定自八十六年二月十五日起至一百零
    一年二月十五日止，分一百八十期按月平均攤還本息，如未按期給付，即喪失期
    限利益，全部債務視為到期，利息按年息百分之八點五計算，並自借款日起屆滿
    十二個月之翌日起，改按原告當時之基本放款利率加年率百分之一點○四計算利
    息，且如逾期清償，在六個月以內者，按上開利率百分之十，逾期超過六個月者
    ，按上開利率百分之二十計付違約金。詎被告自八十七年四月十五日起即未按期
    攤還，經原告聲請鈞院拍賣抵押物求償後，拍賣之價金經依兩造約定之費用、違
    約金、利息、本金之順序抵充後，尚欠如主文所示之本金、利息及違約金迄未清
    償，屢向被告催討，均置之不理，為此提起本件訴訟。
三、證據：提出借據（背面即授信約定書）、鈞院民事執行處通知及八十七年度執字
    第二三九三九號、八十八年度執字第三六一七五號、八十八年度執字第四一九六
    三號、八十八年度執字第四三○一二號強制執行金額計算書分配表、基本放款利
    率變動一覽表、不動產買賣契約書、處理逾期放款申請報告書、強制執行聲請狀
    各一份、照片二幀為證。
乙、被告方面：
一、被告丙○○部分：
    （一）聲明：駁回原告之訴。
    （二）陳述：確有向原告借款四百十萬元，而系爭借據也確為被告丙○○簽名，
          但本息已按期繳納四年多，另外於系爭抵押物第二次拍賣時，也有清償十
          萬元，且系爭抵押物也拍賣四百零五萬多元，為何仍有如原告訴之聲明之
          借款，又當初借款之利率僅七點多，與原告請求之利率不同。
二、被告蔡豊源部分：
    （一）聲明：駁回原告之訴。
    （二）陳述：確為被告丙○○之連帶保證人，也確有於系爭借據之簽名，惟本件
          應視被告丙○○與原告協調解決，被告蔡豊源僅為連帶保證人而已。
丙、本院依職權調閱前開強制執行卷宗。
    理    由
一、本件原告主張之事實，已據其提出借據（背面即授信約定書）、本院民事執行處
    通知及八十七年度執字第二三九三九號、八十八年度執字第三六一七五號、八十
    八年度執字第四一九六三號、八十八年度執字第四三○一二號強制執行金額計算
    書分配表、基本放款利率變動一覽表各一份、照片二幀為證，核屬相符，而被告
    復均自認確有向原告借貸四百十萬元及確有於系爭借據簽名，僅被告丙○○辯稱
    所欠金額過高，其間有清償十萬元及利率太高云云，惟查被告自八十七年四月十
    五日起即未按期繳納本息，有原告提出之強制強制聲請狀附卷可證，而至系爭抵
    押物拍賣時，自有兩造約定之利息及違約金產生，此有本院前述分配表在卷可憑
    ，且兩造約定之利率，自借款日起屆滿十二個月之翌日起，即按原告當時之基本
    放款利率加年率百分之一點零四計付，亦約定在前開借據第四條第三款，而本件
    抵押品拍賣時，已超過借款日即八十五年十二月二十日十二個月以上，自應依上
    述約定利率計付，另原告又提出基本放款利率一覽表證實抵押物拍賣時，原告之
    基本放款利率為百分之八點五一，且有照片二幀證明該利率至今未變，是該基本
    放款利率加年率百分之一點零四，與原告請求之百分之九點五五之年利率相同；
    至於被告尚有清償十萬元之部分，則係被告丙○○於前開強制執行程序中，因欲
    自行出售系爭抵押物，希獲得較高之價金，而給付原告之訂金，請求被告暫緩前
    揭強制執行程序，此亦有原告提出不動產買賣契約書一份附卷可稽，且經本院調
    取上開強制執行卷宗，核閱屬實，而前開十萬元，亦經原告於續行強制執行程序
    時，於利息及違約金部分加以扣除，此可證諸原告提出之強制執行聲請狀與分配
    表之利息及違約金之起算時點，已由八十七年四月十五日延後至八十八年一月十
    五日，是被告丙○○前揭辯解，尚無足採，從而依本院調查證據之結果，堪認原
    告之主張為真實。
二、按稱消費借貸者，謂當事人約定，一方移轉金錢或其他代替物之所有權於他方，
    而他方以種類、品質、數量相同之物返還之契約。借用人應於約定期限內，返還
    與借用物種類、品質、數量相同之物。遲延之債務，以支付金錢為標的者，債權
    人得請求依法定利率計算之遲延利息。但約定利率較高者，仍從其約定利率。當
    事人得約定債務人不履行債務時，應支付違約金。民法第四百七十四條、第四百
    七十八條、第二百三十三條第一項、第二百五十條第一項分別定有明文。又稱保
    證者，謂當事人約定，一方於他方之債務人不履行債務時，由其代負履行責任之
    契約。保證債務，除契約另有訂定外，包含主債務之利息、違約金、損害賠償及
    其他從屬於主債務之負擔，民法第七百三十九條、第七百四十條亦分別定有明文
    。又保證債務之所謂連帶，係指保證人與主債務人負同一債務，對於債權人各負
    全部給付之責任而言。本件被告丙○○為系爭借貸契約之借款人，而被告蔡豊源
    為連帶保證人，尚欠原告如主文所示之本金、利息及違約金未清償之事實，已如
    前述，從而原告依消費借貸及連帶保證之法律關係，請求被告應連帶給付原告七
    十一萬零九百零四元，及自八十九年十一月十七日起至清償日止，按年息百分之
    九點五五計算之利息，並自八十九年十一月十七日起至清償日止，逾期在六個月
    以內者，按上開利率百分之十，逾期超過六個月者，按上開利率百分之二十計算
    違約金，洵屬正當，應予准許。
三、結論：本件原告之訴為有理由，依民事訴訟法第八十五條第二項，判決如主文。
中      華      民      國    九十      年      五      月    二十四    日
                              臺灣高雄地方法院民事第五庭
~B法      官  吳為平
右為正本係照原本作成。
如對本判決上訴，須於判決送達後廿日內向本院提出上訴狀。
中      華      民      國    九十      年      五      月    二十四    日
~B法院書記官  陳昱良


司法院資訊處製作；財團法人民間司法改革基金會備份。
